臺灣臺北地方法院刑事判決　　　　　　　　　　　　九十一年度交易字第一一三號
　　公　訴　人　臺灣臺北地方法院檢察署檢察官
　　被　　　告　乙○○
右列被告因業務過失致死案件，經臺灣臺北地方法院檢察署檢察官聲請簡易判決處刑
（九十年度偵字第一六九四七號），本院新店簡易庭認不宜適用簡易程序（受理案號
為九十一年店交簡字第一五二號），移送本院依通常程序審理，本院判決如左：
    主  文
乙○○無罪。
    理  由
一、本件簡易判決處刑書聲請意旨略以：被告乙○○為永中汽車貨運有限公司之司機
    ，平日以駕駛營業大貨車載運貨物為業，為從事駕駛業務之人。於民國九十年五
    月二十六日二十四時許，將其所駕駛車牌號碼三Ｋ─六五一號營業大貨車，順向
    停放在台北縣新店市○○路○段一七九號附近，由台北往坪林方向車道右側，被
    告本應注意汽車停車時，彎道及設有禁止停車標線之處所地均不得停車，而依當
    時情形又無不能注意之情事，竟疏未注意及此，貿然將前開大貨車違規停放在上
    開彎曲路及劃有黃色實線之路邊，迄翌日即二十七日六時二十五分許，適有甲○
    ○（其涉過失致死部分，業經本院於九十三年三月十日以九十二年度交簡字第五
    ○號刑事簡易判決判處有期徒刑六月，如易科罰金以三百元折算一日，併諭知緩
    刑二年確定）駕駛車牌號碼ＢＭ─三三六八號自用小客車搭載其女丁怡君、妹李
    以芬及友人簡浩庭、周鈺翔及林彥安，並由其妹李以芬懷抱當時未滿周歲之丁怡
    君乘坐於該車之右前座位，沿台北縣新店市○○路○段由台北往坪林方向行駛，
    行經該路段一七九號附近時，因其車偏向對向車道致車輪壓到路面中央反光標記
    使車身產生震動，復因控車不穩失控撞及同向路邊由被告所停放之營業大貨車，
    造成李以芬、簡浩庭分別受有頭皮撕裂傷及身體擦傷、瘀傷等傷害（過失傷害部
    分均未據渠等提出告訴），丁怡君則是頭部外傷併顱內出血，經送醫急治仍不治
    死亡，因認被告涉犯刑法第二百七十六條第二項之業務過失致人於死罪嫌等語。
二、公訴人認被告涉犯前開業務過失致人於死罪嫌，無非係以被告坦承於右述時、地
    停車於劃有黃色標線道路旁之事實不諱，並有道路交通事故調查報告表一份及現
    場照片六幀附卷可稽，而被害人丁怡君確係因本件車禍死亡，亦經檢察官督同法
    醫師相驗屬實，並製有勘驗筆錄、驗斷書、相驗屍體證明書各一份在卷足憑，被
    告顯然違反道路交通管理處罰條例第三條第九款規定：臨時停車指車輛因上、下
    人、客，裝卸物品，其引擎未熄火，停止時間未滿三分鐘，保持立即行駛之狀態
    ；另蒞庭實行公訴之檢察官則補充論述：肇事路段為彎道，應不得停車，且更正
    起訴法條為刑法第二百七十六條第二項之業務過失致死罪，並認被告當時並無不
    能注意之情形，竟疏未注意上開規定，任意將車輛違規停放在禁止停車之道路，
    肇致本件車禍發生，被害人因而死亡，被告就車禍事故之發生顯有過失等語，為
    其主要論據。
三、按犯罪事實應依證據認定之，無證據不得認定犯罪事實；又不能證明被告犯罪或
    其行為不罰者，應諭知無罪之判決，刑事訴訟法第一百五十四條第二項及第三百
    零一條第一項分別定有明文。次按刑法上之過失，其過失行為與結果間，在客觀
    上有相當因果關係始得成立。所謂相當因果關係，係指依經驗法則，綜合行為當
    時所存在之一切事實，為客觀之事後審查，認為在一般情形下，有此環境、有此
    行為之同一條件，均可發生同一之結果者，則該條件即為發生結果之相當條件，
    行為與結果即有相當之因果關係。反之，若在一般情形下，有此同一條件存在，
    而依客觀之審查，認為不必皆發生此結果者，則該條件與結果並不相當，不過為
    偶然之事實而已，其行為與結果間即無相當因果關係，最高法院著有七十六年度
    台上字第一九二號判例可資參照。
四、訊據被告固不否認其於右揭時、地將前開車牌號碼營業大貨車停在劃設黃實線之
    路旁，以及甲○○駕駛前揭車牌號碼自用小客車衝撞伊停放在路邊之大貨車，致
    甲○○自用小客車上所搭載之被害人傷重不治死亡之事實，惟稱：當時所停車之
    位置，依附近附牌標示說明，標線禁止時間為每日七點至十五點，但甲○○當日
    六點許即與其所停放之車輛發生碰撞，故伊並無違規等語，資為辯解（參見本院
    九十一年十一月六日訊問筆錄、九十二年八月四日及九十三年三月三十一日審判
    筆錄）。
五、經查：
(一)、公訴人雖稱於本件事發時，被告有將前開大貨車違規停放在劃有黃色實線路邊之
    疏失，然依本件車禍發生當時所適用之八十九年七月十三日道路交通標誌標線號
    誌設置規則第一百六十八條第一項前段、第二項前段及第四項分別規定：禁止停
    車線，用以指示禁止停車路段，以劃設於道路緣石正面及頂面為原則；本標線為
    黃實線；本標線禁止時間為每日上午七時至晚間十一時，如有延長或縮短之必要
    時，應以標誌及附牌標示之。復觀諸卷附道路交通事故調查報告表所附事故現場
    圖及現場照片所示，肇事路段即台北縣新店市○○路○段一七九號對面由台北往
    坪林方向車道，距路面邊緣一公尺處雖固設有用以指示禁止停車路段之黃實線，
    但依前揭規則之規定，標線禁止時間為每日上午七時至夜間十一時，如有延長或
    縮短之必要時，應以標誌及附牌標示之，此亦經本院函詢台北縣政府警察局新店
    分局查核屬實，有前揭分局九十二年四月二十八日店警刑字第○九二○○○八四
    六七號函文一紙附卷可參，本件車禍發生當時係上午六時二十五分許，則被告大
    貨車停放於該處，依前揭規則及說明，不屬於在劃有用以指示禁止停車路段之黃
    實線道路違規停車，至於肇事現場附近豎立有一禁制性質告示牌，以紅底白字白
    邊表明「例假日」、「７—１５」、「加強拖吊」等字樣，係用以用以告示車輛
    駕駛人應嚴格遵守道路上遵行、禁止、限制之特殊規定，此見前揭道路交通標誌
    標線號誌設置規則第一百三十七條之規定自明，被告未究其詳，誤以為附牌標示
    標線禁止時間，顯有誤會，另檢察官聲請簡易判決處刑書之犯罪事實雖載明被告
    係違規停於劃有黃線路邊之疏失，但證據並所犯法條部分誤引道路交通管理處罰
    條例第三條第九款有關臨時停車之規定，顯有未合，均併予敘明。
(二)、又公訴人指稱被告有將前開大貨車違規停放在彎道之疏失，惟被告當日停車之路
    段為台北縣新店市○○路○段一七九號附近，係雙向四線快車道之道路，路中繪
    有雙黃實線之分向限制線並增設反光路面標記，又該路段由台北往坪林之車道路
    面除繪有白虛線之車道線外，另繪有用以指示快車道外側邊緣之位置，劃分快車
    道與慢車道之白色單一實線，以及用以指示禁止停車路段之黃實線，此見前揭道
    路交通事故調查報告表所附事故現場圖及現場照片即明，肇事地點雖係一彎曲路
    及附近，然該處二快車道路寬均為三點四公尺，而快車道外側邊緣之白色實線至
    禁止停車之黃實線有二點五公尺，黃實線到道路邊緣之寬度亦有一公尺寬，被告
    所駕駛大貨車於事發後係停放於前述之禁止停車線與快慢車道分隔線間之慢車道
    上，右側前、後輪均在禁止停車線右側，而左側前、後輪則在快慢車道分隔線
    右側即在慢車道內，其車左側車身距離前揭快慢車道分隔線間道路之白色實線尚
    有一點二公尺，足證該車於事發之際停放位置並未跨越至快車道內，故被告當時
    並未佔據由台北往坪林方向之道路路面，即尚未妨礙該方向車輛之通行。
(三)、復依卷附道路交通事故調查報告表及事發當日拍攝之現場照片，被害人所搭乘由
    其母甲○○所駕駛自用小客車，其右側前、後輪在肇事現場遺留二條剎車痕，起
    點均位在肇事路段由台北往坪林方向之內側快車道內，往右前方延伸分別達六點
    八及三十二點四公尺，剎地痕終點則為被告車輛左車尾處，足證甲○○所駕駛小
    客車係自內側快車道駕車失控直接衝撞至被告左後車尾處，致該小客車之車頭前
    半部及車廂頂並卡在被告車輛底盤下方，此與甲○○於事發當時即九十年五月二
    十七日警局訊問筆錄所述：「我……駕自小客車ＢＭ—三三六八號往宜蘭方向行
    駛，車內載同我小妹李以芬抱著我女兒丁怡君及後座友人簡浩庭、周鈺翔及林彥
    安，行經肇事地點新店市○○路○段一七九號，因路況不熟且又彎道，輪胎壓到
    中間分向線致車震動，一時心慌又抓不住方向盤，急忙採煞車致打滑撞擊停放路
    邊大貨車三Ｋ─六五一號……」等語相當，亦與同日搭乘甲○○所駕駛小客車之
    後座乘客林彥安、簡浩庭分別於前揭期日警局詢問時均陳稱：當時車輛輪胎因為
    壓到道路分向限制線上之反光路面標記，致車身震動後打滑再撞及停在路旁之大
    貨車等情相符，是由前揭車禍事故現場所遺留跡證及當事人對事發經過之陳述，
    足見本件事故係因甲○○駕車行經肇事地點之彎道時，車輪壓到道路路面中央反
    光標記致控車不穩而駕車失控，其所駕駛之車輛打滑後向右偏駛，並以九十度之
    角度衝撞被告停放於路邊之營業大貨車左後方所致，此情誠非在該處停車之被告
    所得預見，而能採取必要之防免措施，被告對本件事故之發生，要無過失可言。
(四)、至於卷附道路交通事故調查報告表所載，肇事地點雖係一彎曲路及附近，但參酌
    臺灣臺北地方法院檢察署九十年度相字第三七八號相驗卷宗第十二頁照片所示被
    告車輛停放位置前、後方之情況，在肇事地點之前雖一幅度不大之彎道，自該處
    彎道續向前行至肇事地點處，視野開闊，況依道路交通事故調查報告表各欄項目
    明細所載，肇事地點之路面乾燥、平坦、無缺陷、無障礙物且視距良好，而當時
    又係晴天並有日間晨光，應無不能注意之情形，以該處道路狀況，甲○○當日駕
    車行經肇事地點前之彎道處，應可即時查知被告車輛停放在慢車道內，再由前揭
    甲○○車輛剎車痕之位置，足見甲○○所駕駛小客車於事發前係行駛在內側快車
    道內，此與被告車輛停放位置，並非位於相同車道上，且兩者相距至少有四點六
    公尺（3.4+1.2＝4.6），故被告車輛停放位置並未阻滯甲○○前行路線，此亦據
    甲○○於本院九十三年三月三十一日審理時到庭陳稱：當時伊所駕駛車輛之車輪
    會壓到路面中央反光標記，係因其所駕駛車輛偏向對向車道且適有來車駛近，急
    忙右轉之際致發生本件車禍，碰撞之前只想把車子控制住，並沒有注意路邊的車
    子等語明確在卷（參見本院前揭期日審理筆錄第十至十一頁），本院參酌前揭甲
    ○○本係行駛於該路段同向之內側車道，與被告車輛原即分處在不同車道等情，
    足徵甲○○駕車肇事並未因行近肇事地點前，未能預先查見被告車輛停放在慢車
    道內，為閃避而失控，難謂被告於路邊停車與本件車禍具有相當因果關係。
(五)、末查，本院將本件車禍之肇因送請臺灣省台北縣區車輛行車事故鑑定委員會鑑定
    及臺灣省車輛行車事故覆議鑑定委員會覆議，其結果均認甲○○駕駛自用小客車
    ，行經彎道，控車不穩駕駛失控為肇事原因，被告駕駛營業大貨車無肇事因素，
    有各該會分別於九十二年二月十四日以北鑑字第九一一七○五號函、鑑定意見書
    及九十二年七月九日府覆議字第九二一○五八二號覆議結論函各一份在卷可考，
    再卷內之道路交通事故調查報告表、現場照片、相驗屍體證明書、勘驗筆錄及驗
    斷書等件，雖可作為被害人確實於本件事故後傷重死亡之佐證，惟由該等文件尚
    不足以認定被告對本件事故之發生為有過失，亦難執此遽為對被告不利之認定。
六、綜上所述，被告將其所駕駛之大貨車停放於前揭劃有黃色實線之路段，但並非禁
    止停車之時間內，且其已緊靠路緣停車，並非停放於妨害他車通行之處所，足供
    其他駕駛人行經被告大貨車停車處所時，得在正常情況下預見被告大貨車停放位
    置，而適時採取迴避措施避免撞及，是被告並無有何違反道路交通安全規則之情
    事，本件事故係甲○○駕駛車輛失控所致，其與被告停放車輛之行為，為偶然之
    事實，難認具有相當因果關係，尚難僅憑被害人於本件事故後傷重不治之單純事
    實，即遽認被告對對本件事故之發生為有過失。此外，本院復查無其他積極、具
    體確切之證據，足資證明被告有觸犯刑法第二百七十六條第二項之過失致死罪犯
    行。準此，本件既不能證明被告犯罪，自應為無罪判決之諭知。
七、據上論斷，依刑事訴訟法第四百五十二條、第三百零一條第一項，判決如主文。
本案經檢察官黃東焄到庭執行職務。
中　　　華　　　民　　　國　　九十三　　年　　　四　　　月　　二十六　　日
                                    臺灣臺北地方法院交通法庭
                                        審判長法  官  洪文慧
                                              法  官  陳婷玉
                                              法  官  鄧德倩
右正本證明與原本無異。
如不服本判決，應於判決送達後十日內，向本院提出上訴狀。
                                              書記官  石幸代
中　　　華　　　民　　　國　　九十三　　年　　　四　　　月　　二十六　　日
